臺灣屏東地方法院民事判決　　　　　　　 95年度訴字第311號
原　　　告　大眾商業銀行股份有限公司
　　　　　　　　　　　地下1樓.
法定代理人　己○○
訴訟代理人　戊○○
被　　　告　壬○○
　　　　　　子○○
　　　　　　甲○○
　　　　　　丙○○
　　　　　　　　　　　樓
　　　　　　丁○○
　　　　　　　　　　　7號13.
　　　　　　乙○○
　　　　　　　　　　　3樓
上　5　 人
訴訟代理人
　　　　　　陳世明律師
複　代理人　曾慶雲律師
被　　　告　庚○○
兼 上 1 人
法定代理人　辛○○
上列當事人間請求清償借款事件，本院於民國96年3 月14日言詞
辯論終結，判決如下：
    主  文
被告應連帶給付原告新臺幣佰伍拾壹萬玖仟肆佰柒拾捌元，及
自民國八十八年五月十九日起至清償日止，按週年利率百分之十
點四七計算之利息；暨自民國八十八年五月十九日起至清償日止
，按上開利率百分之二十計算之違約金。
訴訟費用由被告連帶負擔。
    事實及理由
一、被告壬○○受合法通知，未於言詞辯論期日到場，核無民事
    訴訟法第386 條各款所列情形，爰依原告聲請，由其一造辯
    論而為判決。
二、原告主張：被告庚○○、辛○○之被繼承人劉秉昌於民國84
    年5 月19日邀被告壬○○、李發琨即被告子○○、甲○○、
    丙○○、丁○○、乙○○（下稱子○○等5 人）之被繼承人
    為連帶保證人，與原告簽定借貸契約，借款新臺幣（下同）
    500 萬元（下稱系爭契約），雙方約定借款利率為週年利率
    百分之10.5，嗣後按原告基本放款利率加碼年利率百分之2.
    26機動調整，並約定還款期限為15年共180 期，自84年8 月
    16日起至99年5 月16日止，按月平均攤付本息，逾期清償本
    息時，逾期在6 個月以內者，按借款利率百分之10，逾期超
    過6 個月者，按借款利率百分之20計付違約金。詎料被繼承
    人劉秉昌未依約還款，經法院強制執行程序，查封拍賣劉秉
    昌之不動產，但僅受償部份金額，尚有不足額3,519,478 元
    ，故依消費借貸、連帶保證及繼承之法律關係，請求被告清
    償上開積欠之款項，並聲明：如主文第1 項所示。
三、被告子○○等5 人則以：李發琨並非系爭契約之連帶保證人
    ，該契約上之簽名並非真正，也未見過契約上之印章，應為
    盜刻盜印等情置辯；被告庚○○、辛○○則以：無力清償等
    語置辯，並均聲明：駁回原告之訴。
    被告壬○○則未於言詞辯論期日到場，未提出準備書狀作何
    聲明或陳述為抗辯。
四、原告主張之事實，業據其提出借據1 件（本院卷87頁）、授
    信約定書3 件（本院卷88-90 頁）、個人基本放款資料表、
    存摺交易查詢報表各1 件（本院卷96、86頁）、貸放攤還及
    收息紀錄查詢單2 件（本院卷66、66-1頁）、本院86年度執
    字第5487號強制執行金額計算書分配表1 件（本院卷7 頁）
    可稽，並經調取本院上開強制執行事件查明無訛；又，被告
    子○○等5 人、及被告庚○○、辛○○並未聲明拋棄或限定
    對被繼承人李發琨、劉秉昌之繼承權，有本院查詢表1 紙可
    佐（本院卷22頁），而被告庚○○、辛○○對原告上開主張
    且無爭執，堪信為真實。
五、被告子○○等5 人雖否認系爭契約關於「李發琨」之簽名非
    真正，惟查，證人癸○○即系爭契約之見簽人以其過往之
    工作慣例，就系爭契約簽定過程證稱：「我是親自與李發琨
    對保的，授信約定書、及借據上李發琨簽名都是李發琨親自
    寫的，授信契約書上的身分證字號及地址是我幫他寫的，是
    我當場核對身分證後寫的」（本院卷106 頁），至於對保核
    對身分資料流程則證稱「是以身分證上的照片與本人核對，
    如果核對相同，就會讓他簽借據」（本院卷107 頁）、「依
    據授信約定書所附的李發琨身分證影本，依銀行實務工作經
    驗及對保流程，是須與連帶保證人李發琨對保時核對照片影
    本與本人一致，身分證一定是對保當天由保證人自己拿正本
    出來，由我影印影本附在授信約定書的」（本院卷109 頁）
    等各語，參以原告提出之授信約定書原本即與被繼承人李發
    琨之身分證正反面影本、被告壬○○之駕駛執照正反面影本
    裝訂成件，核與上開證人證稱對保流程相符，且被告子○○
    等5 人對於該李發琨之身分證照片真正，並無爭執（本院卷
    108 頁）；被告子○○等5 人固提出李發琨生前記帳本簽
    名字跡（本院卷58頁，下稱編號1） 以明系爭契約上之簽名
    非真正，然經本院命其等提出該記帳本原本，該記帳本尚有
    李發琨生前其他簽名字跡（編號2 即本院卷151 頁、編號3
    即本院卷152 頁），觀之借據、授信約定書原本上載之「李
    發琨」字樣，其中「李」字之「子」，最後一筆寫法均以鉤
    筆呈圈狀，核與被告子○○等5人 提出之李發琨生前記事本
    其中編號2 、3 、及於里港郵局立帳申請書（本院卷122 頁
    ）之書寫方式相同；而「琨」字中之「王」，則將原先4 畫
    簡化合而為一，並於中間「─」之處呈折彎圈狀，亦與上開
    記事本其中編號2 、3 、及於上開里港郵局立帳申請書之書
    寫方式相同；又，上開「琨」字中之「比」，於借據原本、
    授信約定書原本簽名欄中之寫法，亦有上開折彎圈狀，且將
    4 畫（教育部國語推行委員會編纂之重編國語辭典修訂本、
    本院卷157-1 頁）簡化為2 畫，與上開記事本其中編號2 、
    3 、及於上開里港郵局立帳申請書之書寫方式相同。以上所
    述書寫特徵質，均屬被繼承人李發琨在書寫其姓名構成字跡
    之罕見度強度；且於不同時期分別出現於系爭契約、生前記
    帳本、立帳郵局，顯示出上開所述字跡出現次數相當多，特
    徵相當明顯，故以系爭契約上載之「李發琨」簽名，與被告
    子○○等5 人提出之生前記帳本、里港郵局立帳申請書為素
    材，依上開比對字跡之相同特徵強度而論，本院認系爭契約
    所載之「李發琨」簽名為真正。綜據、所述，被告辯稱
    系爭契約「李發琨」之簽名非真正云云，尚屬無據，殊難採
    信。
六、從而，原告依消費借貸、連帶保證及繼承之法律關係，請求
    被告連帶給付如主文第1 項所示之金額、利息及違約金，為
    有理由，應予准許。
七、本件事證已臻明確，至於被告子○○等5 人聲請將系爭契約
    關於「李發琨」之簽名，送請鑑定機關鑑定是否為真正；及
    聲明通知證人壬○○證明原告對保流程等事項，本院已就上
    開證明方法之待證事項，論述如上，即無再行調查之必要，
    暨兩造其餘攻擊防禦方法核與本案判決之結果無影響，毋庸
    一一論述。
八、據上論結：原告之訴為有理由，依民事訴訟法第385 條第1
    項前段、第85條第2 項，判決如主文。
中　　華　　民　　國　　96　　年　 　3 　　月　　16 　日
                 民事第二庭   審判長 法 官　阮世賢
                                     法 官  楊文廣
                                     法 官  林孟和
以上為正本，係照原本作成。
如不服本判決，應於收受送達後20日內向本院提出上訴書狀，其
未表明上訴理由者，應於提出上訴後20日內向本院補提理由書狀
（均須按他造當事人之人數附繕本）
                                      書記官  蔣開屏
中　　華　　民　　國　　96　　年　　3 　　月　　16　　日
